【裁判字號】    89,易,4256
【裁判日期】    900220
【裁判案由】    違反能源管理法
【裁判全文】
臺灣高雄地方法院刑事判決                        八十九年度易字第四二五六號
    公  訴  人  臺灣高雄地方法院檢察署檢察官
    被      告  丙○○
                乙○○
右列被告因能源管理法案件，經檢察官提起公訴（八十八年度偵字第二五三五七、二
七００九號），本院判決如左：
    主  文
丙○○共同未經許可而經營中央主管機關指定之能源產品之銷售業務，處有期徒刑參
月，如易科罰金，以參佰元折算壹日。儲油槽參個、加油馬達壹台，及油槽內之柴油
貳萬貳仟貳佰公升，均沒收。
乙○○共同未經許可而經營中央主管機關指定之能源產品之銷售業務，處拘役伍拾伍
日，如易科罰金，以參佰元折算壹日。前項儲油槽參個、加油馬達壹台，及油槽內之
柴油貳萬貳仟貳佰公升，均沒收。
    事  實
一、丙○○明知「柴油」係經中央主管機關經濟部指定之能源產品，未經許可，不得
    經營銷售業務，竟意圖營利，未得中央主管機關行政院經濟部之許可，自民國八
    十八年九月間某日起，以每公升新台幣（下同）五元五角之價格，向不特定之漁
    船船東收購漁船用柴油，將之儲存在高雄市旗津區○○○路四六二－五號廠房內
    之三只儲油槽內，並以每車次二百元之代價僱請與之有犯意聯絡之乙○○，駕駛
    其媳婦甲○○名下經加裝玻璃纖維油櫃之牌照號碼ＵＴ－二六一０號自用小貨車
    至上址抽取柴油（每車次約載運一千二百公升之柴油），再載往高雄市○○區○○路一帶，以每公升六元或七元之價格銷售予丙○○指定之地下油行業者，藉以
    賺取差價牟利。嗣於同年十月十二日中午十二時許，乙○○駕駛前開自用小貨車
    至上址欲載運柴油時，為警當場查獲，並扣得丙○○所有供犯罪所用之儲油槽三
    個、加油馬達一台，及油槽內之柴油二萬二千二百公升。
二、案經內政部警政署高雄港務警察所移送臺灣高雄地方法院檢察署檢察官偵查起訴
    。
    理  由
一、訊據被告丙○○、乙○○二人均矢口否認有非法銷售柴油之犯行，被告丙○○辯
    稱：該批遭查扣之柴油是我兒子鍾信和八十六年一月間車禍死亡前所留下云云。
    被告乙○○辯稱：是日伊向甲○○借用上述自用小貨車去向中油買油，為警查獲
    時，伊正要將車子停在該廠房內還給甲○○云云。經查：右揭犯罪事實，業據被
    告乙○○於警訊時供述明確，且被告乙○○於第一次偵訊時所為：「（你在現場
    作什麼？）我剛到要裝油」、「（你一天去幾次？）去載四、五次，每日都這樣
    ，老闆是丙○○，都載去小港中安路流動加油站，載一次老闆給我二百元」之供
    述，經核與其警訊時所為供述大致相符，被告乙○○嗣後雖翻異前詞，改以前開
    情詞置辯，然查：據證人甲○○於警訊時證稱：乙○○是於八十八年九月二十四
    日向我借ＵＴ－二六一０號自用小貨車、我不知道該車內玻璃纖維油櫃何人改裝
    的、我不知道遙控器是何人所有、也不知道乙○○為何會持有遙控器、該車平日
    均停放在旗津區中洲菜市場旁停車場等語，並未言及被告乙○○於同年十月十二
    日有向伊借用該車輛乙事，足徵被告乙○○辯稱是日有向甲○○借車乙事，已然
    存疑，不可置信。及至本院審理時，證人甲○○卻證稱十月十二日乙○○有向伊
    借車之語，按證人甲○○是於十月二十五日始至警局製作筆錄，距上述犯行被查
    獲之時已有十餘日之久，其所為供述並未有對被告二人有利之處，及至本院再次
    傳訊時始為前揭有利於被告之供述，衡情應屬事後迥護之詞，不足採為被告有利
    之證據。況據被告丙○○坦言：高雄市旗津區○○○路四六二－五號廠房平日並
    無人出入，該廠房鑰匙由伊保管等語（見本院八十九年十月十七日審判筆錄），
    佐以證人甲○○所述不知該遙控器是何人所有之語，足徵被告乙○○為警查獲之
    遙控器並非證人甲○○所交付，至為明顯。而該廠房遙控器既是被告丙○○所保
    管，平日該廠房又無人出入，該遙控器理應是由被告丙○○所交付，應屬合理之
    判斷，再證諸被告丙○○於警訊坦承：伊在八十八年二月份左右花錢改裝該廠房
    之語，若查扣之柴油是丙○○兒子生前所留下，其並無非法銷售柴油之犯行，被
    告丙○○何需將該廠房隔間，且該廠房坐落於海邊，現場有油管延伸至海岸邊，
    此情已據本院履勘現場屬實，製有勘驗筆錄附卷可證，再證諸現場查扣之柴油有
    二萬二千二百公升，與警方於八十七年十二月二十五日在該廠房內查扣之柴油二
    萬二千六百十公升，二者數量並不相符，且有短少，由此足可證明被告乙○○於
    警訊時所供述被告丙○○有在銷售柴油圖利之情，並非子虛，應可採為被告二人
    有罪之證據。另現場查獲之油品共計二萬二千二百公升（按卷附搜索扣押證明筆
    錄記載二只儲油槽內有柴油二萬一千公升，但經本院函請中油公司員工再次測量
    所查扣柴油數量時，據其供稱當初僅測量其中二只儲油槽之儲油量計有二萬一千
    公升，數量沒有變更，另只儲油槽內有柴油一千二百公升，有勘驗筆錄在卷可證
    ，是以本件為警查扣之柴油數量應為二萬二千二百公升，而非二萬一千公升），
    經採樣送請中國石油股份有限公司煉製研究所化驗結果，均屬能源管理法第一章
    第二條第一項所稱「石油及其產品」，與經濟部經（八五）能字第八五四六一一
    二四號公告能源產品認定基準之「柴油」規範相符，此有中國石油股份有限公司
    八十八年十月二十七日ＦＵ00000000號檢驗報告及照片八幀附卷可稽。
    此外，復有扣案之供銷售用之柴油二萬二千二百公升及加油馬達一台、儲油槽三
    個可資佐證。事證明確，被告二人所辯上開情詞，均屬事後卸責之詞，不足為採
    ，其等二人犯行洵堪認定。
二、按柴油係能源管理法第二條第一款所稱之石油及其產品之能源，未經許可，不得
    銷售。被告二人未經許可，銷售柴油之行為，係犯能源管理法第二十條之一之未
    經許可經營中央主管機關指定之能源產品之銷售業務罪。被告二人間有犯意之聯
    絡及行為之分擔，均為共同正犯。其等二人先後多次販賣柴油犯行，係其經營業
    務範圍，均應包括於一個經營銷售汽油業務之範疇，為實質上一罪，僅能單純成
    立一個未經許可經營柴油銷售業務罪名，併此敘明。爰審酌被告二人之素行，被
    告丙○○係實際經營者，乙○○僅係受僱者，二人所犯情節輕重不同，及被告乙○○曾坦承犯行不諱，而被告丙○○則一再否認犯行，二人犯後態度等一切情狀
    ，各量處如主文所示之刑，並均諭知易科罰金之折算標準。至扣押之柴油二萬二
    千二百公升為銷售之產品，應依能源管理法第二十條之一之規定予以宣告沒收。
    另扣押之加油馬達一台、儲油槽三個，均係被告丙○○所有並供其犯罪所用之物
    ，已據被告乙○○於警訊時供明，應併依刑法第三十八條第一項第二款宣告沒收
    。
據上論斷，應依刑事訴訟法第二百九十九條第一項前段，能源管理法第二十條之一，
刑法第十一條、第二十八條、第三十八條第一項第二款、第四十一條，罰金罰鍰提高
標準條例第二條，判決如主文。
中      華      民      國      九十      年      二      月    二十    日
                                          臺灣高雄地方法院刑事第二庭
                                              法  官    黃三友
右正本證明與原本無異。
如不服本判決，應於判決送達後十日內，向本院提出上訴狀。
                                              書記官    林介欽
中      華      民      國      九十      年      二      月    二十一  日
附錄本判決論罪之法條全文：
能源管理法第二十條之一：
未經許可而經營中央主管機關指定之能源產品之輸入、輸出、生產、銷售業務者，處
一年以下有期徒刑、拘役或科或併科新台幣拾萬元以下罰金，並得沒收其輸入、輸
出、生產、銷售之產品。


司法院資訊處製作；財團法人民間司法改革基金會備份。
